最高法院刑事判決　　　　　　　　　　　　　　　八十六年度台上字第七五三八號
　　上　訴　人　台灣高等法院檢察署檢察官
　　被　　　告　甲○○
　　選任辯護人　羅明通律師
右上訴人因被告違反麻醉藥品管理條例案件，不服台灣高等法院中華民國八十六年七
月二十四日第二審判決( 八十五年度上訴字第五三八四號，起訴案號：台灣宜蘭地方
法院檢察署八十四年度偵字第三八○六號 )，提起上訴，本院判決如左：
    主  文
原判決關於非法販賣化學合成麻醉藥品部分撤銷，發回台灣高等法院。
    理  由
本件原判決以公訴意旨略以：被告甲○○基於非法販賣安非他命之概括犯意，自民國
八十四年十一月中旬起，至同年十二月二十四日止，將其自不詳年籍、姓名，綽號「
不吉」之成年男子，以新台幣（下同）一萬元購買之安非他命，再行分裝成十二小包
，連續在宜蘭市○○路一一二巷一弄二十九號其住處，以電話或呼叫器約定時間至其
右開住處或附近，以每小包一千元之價格，非法販賣安非他命與黃文科、綽號「阿寶
」等人得利，認被告犯有麻醉藥品管理條例第十三條之一第二項第一款之非法販賣化
學合成麻醉藥品罪嫌等情。經調查證據結果，認被告犯罪不能證明，因而撤銷第一審
關於判處被告非法販賣化學合成麻醉藥品罪刑部分之判決，改判諭知被告無罪，固非
無見。
惟查：(一)、審理事實之法院對於被告有利及不利之證據，應一律注意，詳為調查，綜
合全案證據資料，本於經驗法則以定其取捨，並將取捨證據及得心證之理由於判決內
詳為說明。故證據雖已調查，而尚有其他部分並未調查，仍難遽為被告有利或不利之
認定；苟非調查之途已窮，而被告之犯罪嫌疑仍屬不能證明，要難遽為無罪之判斷；
如有應調查之證據未予調查，率行判決，其判決當然違背法令。被告在警訊時，雖冒
用蘇信榮名義，但已自承：伊於八十四年六月開始販賣安非他命；伊買安非他命一萬
元三公克，分裝成十二小包，再以每小包一千元賣出。曾販賣安非他命給綽號「阿科
」（當場指認黃文科）共五次，每次一小包，每包一千元；綽號「阿寶」共二次，每
次二小包，每包一千元；綽號「惠芬」共三次，每次一小包，每包一千元；「旺成」
一次二包，每包一千元。彼等都打伊之呼叫器000000000，伊再與彼等聯絡
，再約到伊住處或附近交貨( 見宜警蘭刑字第二一七四號警卷）。於檢察官偵查中，
被發現其真實姓名係甲○○後，以其自己真實姓名應訊時，仍再供承伊因以前在桃園
發生車禍，女友受傷逼伊賠償一百五十萬元，不得已才販賣安非他命等語（見八十五
年度偵字第二六九號偵查卷第二十三頁正面）。原判決以被告於警訊及偵查中所為供
承有販賣安非他命之陳述，均係以冒蘇信榮之名義應訊，而採信被告所為「當時伊唯
恐被察覺已被通緝，且冒名應訊，為求能交保，始悉數承認全部犯行」之辯解，而為
被告無罪之諭知。顯與卷內上開筆錄之記載不相符合，其採證已有未合。(二)、被告自
承前因過失傷害、肅清煙毒條例、偽造文書等案件，分別經台灣桃園地方法院及檢察
署、台灣台中地方法院等通緝在案。通緝中伊為掩護身分，乃向台中縣太平市綽號「
阿扁」之不詳姓名男子，以每張新台幣五萬元之代價，購買林源湖及蘇信榮兩張駕照
使用等情；並經警查扣該兩張駕照（宜蘭縣警察局礁溪分局刑案偵查卷、台灣宜蘭地
方法院檢察署八十五年度偵字第二六九號偵查卷）。則被告於本件案發前，在上開宜
蘭市○○路一一二巷一弄二十九號其住處，是否均以假冒之蘇信榮名義與他人交往，
茍被告於案發前對外均冒用蘇信榮之姓名以掩護其身分，與人交往；且依卷內警訊筆
錄所載之時間，證人黃文科於當日下午十四時四十分受訊時，被告尚未接受訊問（被
告受訊之時間為當日下午十六時十五分），如當時黃文科已知被告之真實姓名為甲○
○，衡情似不可能預知被告在其受訊後會假冒蘇信榮名義應訊。是證人黃文科、陳火
生、陳韋君等如於案發前僅知被告叫蘇信榮，而不知其真實姓名係甲○○，則警訊時
證人黃文科證稱：伊係打000000000呼叫器，或三二六二三三電話，聯絡蘇
信榮購買安非他命，八十四年十二月二十四日十三時五十分許，到宜蘭市○○路一一
二巷一弄二十九號找綽號「蘇仔」買安非他命；伊共向蘇信榮購買五次安非他命，每
包一千元；證人陳火生證稱：黃文科事先有打電話進來，說要向蘇信榮購買安非他命
；證人陳韋君證稱：伊有看過幾次蘇信榮以吸管插進較大塑膠袋內，分出安非他命到
空袋中，再帶出去等語（以上見宜蘭分局偵查卷第八頁背面、第九頁、第五頁背面、
第十二頁正面）。核與被告上述自白販賣安非他命之情節似無齟齬，非不得採為被告
自白之補強證據。究竟實情如何﹖原審未予詳查，剖析明白，遽為無罪之判決，亦有
應於審判期日調查之證據而未予調查之違法。(三)、被告在警訊時已明確供稱帳單上所
記載是伊買進及賣出安非他命之金額及數量。該帳單記載之內容如何﹖原審未予調查
並於判決內詳加說明，遽認無法憑認所載內容與非法販賣安非他命有關，而為被告有
利之認定，亦有可議。上訴意旨指摘原判決關於此部分不當，非無理由，應認有撤銷
發回更審之原因。
據上論結，應依刑事訴訟法第三百九十七條、第四百零一條，判決如主文。
中      華      民      國    八十六    年     十二     月    二十四    日
                              最高法院刑事第七庭
                                  審判長法官  董  明  霈
                                        法官  丁  錦  清
                                        法官  賴  忠  星
                                        法官  林  茂  雄
                                        法官  王  居  財
      右正本證明與原本無異
                                              書  記  官
中      華      民      國    八十六    年     十二     月    三十一    日
